
```{r include=FALSE}
library(ggplot2)
library(assertthat)
```

## Boomsoort: `r unique(DataModel$BMS)`; Domein: `r unique(DataModel$BOS_BHI)`

DOMEIN_ID: `r unique(DataModel$DOMEIN_ID)`; Modeltype: `r unique(DataModel$Modeltype)`

RMSE = `r round(unique(DataModel$RMSE),2)`; aantal bomen = `r unique(DataModel$nBomen)`;
aantal bomen met omtrek > 0,5 m = `r unique(DataModel$nBomenOmtrek05)`
aantal bomen in bruikbaar interval = `r unique(DataModel$nBomenInterval)`;
aantal bomen in bruikbaar interval met omtrek > 0,5 m = `r unique(DataModel$nBomenIntervalOmtrek05)`

Model bruikbaar tussen de omtrekklassen met klassenmiddens 
`r unique(DataModel$Q5k)` en 
`r unique(DataModel$Q95k)` m

```{r warning=FALSE}
alpha <- 1 / log(unique(DataModel$nBomen))
maxbreak <- max(DataModel$Omtrek)
Kleur <- ifelse(KleurUitbreiding, "blue", "black")
Grafiek <-
  ggplot(DataModel, aes(x = Omtrek, y = HOOGTE)) +
  geom_jitter(aes(colour = VoorModelFit),
    width = 0.03, height = 0, alpha = alpha) +
  scale_colour_manual(values = c("TRUE" = "black", "FALSE" = Kleur)) +
  geom_point(
    aes(y = Hoogte), shape = 23, fill = "black", colour = "white", size = 3) +
  scale_x_continuous(minor_breaks = seq(0.05, maxbreak, 0.1)) +
  theme(legend.position = "none")

print(Grafiek)
```

