---
title: "Domeincurve"
author: "Els Lommelen"
date: "`r Sys.Date()`"
output: html_document
---

```{r include=FALSE}
library(ggplot2)
library(plotly)
library(assertthat)
```

## Boomsoort: `r unique(SelectieModel$BMS)`; Domein: `r unique(SelectieModel$BOS_BHI)`

DOMEIN_ID: `r unique(SelectieModel$DOMEIN_ID)`

__Potentiële problemen: `r unique(SelectieModel$Reden)`__

RMSE = `r round(unique(SelectieModel$rmseD),2)`; aantal bomen = `r unique(SelectieModel$nBomen)`;
aantal bomen in bruikbaar interval = `r unique(SelectieModel$nBomenInterval)`;
aantal bomen met omtrek > 0,5 m = `r unique(SelectieModel$nBomenOmtrek05)`

Model bruikbaar tussen de omtrekklassen met klassemiddens 
`r unique(SelectieModel$Q5k)` en 
`r unique(SelectieModel$Q95k)` m

```{r, message=FALSE, warning=FALSE}

Grafiek <-
  ggplot(SelectieModel, aes(x = Omtrek, y = HOOGTE,
                             colour = TeControlerenAfwijking,
                             label = ID)) +
  scale_colour_manual(values = alpha(c("black", "red"))) +
  guides(fill = "none") +
  geom_jitter(width = 0.03, height = 0, size = 0.75) +
  geom_line(
    aes(y = H_D_finaal, colour = CurveSlecht, linetype = "Domeinmodel"),
    size = 0.75) +
  geom_point(
    aes(y = H_D_finaal, colour = CurveSlecht), shape = 21, fill = "white",
    size = 2, stroke = 0.75) +
  scale_linetype_manual(
    name = "Metingen en modellen",
    values = c("Vlaams model" = "dashed", "Domeinmodel" = "solid")) +
  scale_x_continuous(breaks = seq(0.05, 2.35, 0.1)) +
  labs(x = "Midden omtrekklasse (m)", y = "Hoogte (m)")

if (has_name(SelectieModel, "H_VL_finaal")) {
  Grafiek <- Grafiek +
    geom_line(aes(y = H_VL_finaal, linetype = "Vlaams model"),
              colour = "black", size = 0.75)
}

ggplotly(Grafiek, tooltip = c("ID", "HOOGTE", "Omtrek"))
```

